【裁判字號】    99,上訴緝,2
【裁判日期】    990623
【裁判案由】    毒品危害防制條例
【裁判全文】
臺灣高等法院刑事判決                99年度上訴緝字第2號
上 訴 人  臺灣板橋地方法院檢察署檢察官
被    告  甲○○
上列上訴人因被告違反毒品危害防制條例案件，不服臺灣板橋地
方法院八十七年度訴字第七六六號，中華民國八十七年五月十五
日第一審判決（起訴案號：臺灣板橋地方法院檢察署八十七年度
偵字第四九五七號），提起上訴，本院判決如下：
    主  文
原判決撤銷。
甲○○施用第一級毒品，免刑；又施用第二級毒品，免刑。
    事  實
一、甲○○曾因殺人案件，於民國八十一年七月三十日經最高法
    院以八十一年度台上字第三七０九號判決處有期徒刑十二年
    確定，嗣於八十五年四月二十四日假釋出監，假釋期滿日期
    為九十二年五月二十四日，在假釋期間，竟不知悔改，明知
    海洛英係毒品危害防制條例第二條第二項第一款所列之毒品
    ，不得非法施用及持有，竟於八十七年一月六日凌晨三、四
    時許，在彰化縣員林鎮其友人黃益豐住處，施用由黃益豐所
    交付、摻有海洛英之香煙一支（黃益豐違反肅清煙毒條例部
    分，業經台灣台中地方法院檢察署檢察官提起公訴）；甲○
    ○吸用該香煙後身體不適，在場之其另一友人薛武易隨即持
    黃益豐所有之吸食器及安非他命交付甲○○（薛武易違反麻
    醉藥品管理條例部分，業經台灣台中地方法院檢察署檢察官
    呈請台灣高等法院檢察署檢察長核轉台灣雲林地方法院檢察
    署檢察官偵查中），甲○○明知安非他命係毒品危害防制條
    例第二條第二項第二款所列之毒品，不得非法持有、吸用，
    竟將安非他命置於上開吸食器內再以火燒烤成煙霧狀之氣體
    後吸用之方式，非法吸用安非他命一次。嗣於八十七年一月
    六日上午十時十許，黃益豐駕駛車號ＡＡ─九三五一號自用
    小客車附載甲○○及薛武易，行經國道中山高速公路后里收
    費站北向處時為警查獲，並於薛武易之坐墊下扣得黃益豐所
    有之海洛英淨重三十三點三一公克及安非他命淨重三十六點
    六公克。
二、案經內政部警政署國道公路警察局第三警察隊報請台灣台中
    地方法院檢察署檢察官呈請台灣高等法院檢察署檢察長核轉
    台灣板橋地方法院檢察署檢察官偵查起訴。
    理  由
一、右揭事實，業據被告甲○○於原審及本院審理時坦承不諱，
    又被告為警查獲時所採集之尿液，經送請彰化縣衛生局檢驗
    結果，確呈甲基安非他命及嗎啡陽性反應（按施用海洛因後
    經人體代謝作用，係分解成嗎啡而排於尿液中），有被告姓
    名代碼對照表及彰化縣衛生局煙毒尿液檢驗成績書各一紙附
    卷可稽。是本件事證明確，被告犯行洵堪認定。
二、被告行為後，毒品危害防制條例已於八十七年五月二十日公
    布，自同年月二十二日起施行，關於施用海洛因與安非他命
    之刑責，經比較八十七年五月二十日公布之毒品危害防制條
    例與行為時之舊法麻醉藥品管理條例及肅清煙毒條例之結果
    ，以八十七年五月二十二日生效之毒品危害防制條例第十條
    第一、二項之規定有利於被告，自應適用該法。核被告所為
    ，係犯八十七年五月二十二日生效之毒品危害防制條例第十
    條第一項、第二項之罪。被告非法施用海洛因、安非他命之
    前後非法持有安非他命、海洛因之低度行為，分別為非法施
    用之高度行為所吸收，不另論罪。又被告所犯上開二罪間，
    犯意各別、所犯構成要件及罪名不同、行為態樣互殊，應分
    論併罰。爰審酌被告有事實欄所載之前科，此有其台灣高等
    法院檢察署刑案紀錄簡覆表一份在卷可稽，其犯行係自戕身
    心，本院審理時供承不諱、態度尚稱良好等一切情狀，分別
    量處如主文所示之刑，並定其應執行之刑，以示懲儆。
三、惟被告因犯八十七年五月二十二日生效之毒品危害防制條例
    第十條第一、二項施用第一、二級毒品罪，且法院尚在審理
    中，其犯行業經認定屬實，按該條例第二十條第二項前段規
    定，經觀察、勒戒後，無繼續施用毒品傾向者，應由檢察官
    為不起訴之處分，復依該條例第三十五條第三款規定，審判
    中之案件，由法院依修正後規定處理之；依修正後規定應為
    不起訴之處分者，法院應為免刑之判決。查本件被告於九十
    九年四月二十八日經本院裁定送台灣台北看守所觀察勒戒，
    並於同年五月二十一日入所勒戒，迄同年六月十日經勒戒處
    所出具證明而認被告無繼續施用毒品傾向，此有該所九十九
    年六月十一日○九九一三○○八二三號函所附有無繼續施用
    毒品傾向證明書暨評估標準紀錄表在卷可稽，本院應依首揭
    規定，對其所犯之二項罪名為免刑之諭知。
四、原審法院適用肅清煙毒條例第九條第一項、麻醉藥品管理條
    例第十三條之一第二項第四款等規定，予以論處科刑，雖非
    無見。然查：被告犯後，毒品危害防制條例業於民國八十七
    年五月二十日制定公布，其施用第一、二級毒品須依該條例
    先經觀察勒戒判斷有無繼續施用毒品傾向程序，原審未及審
    酌執行，容有未洽。檢察官上訴有理由，原判決既有不當，
    要屬無可維持，本院應予撤銷改判之。並不經言詞辯論為之
    。
五、扣案之海洛因淨重三十三點三一公克及安非他命淨重三十六
    點六公克，雖被告辯稱：均屬黃益豐或薛武易所有，與伊無
    關等語，惟黃益豐於檢察官偵查中供稱：扣案之海洛因及安
    非他命皆屬伊所有等語（見台灣台中地方法院檢察署八十七
    年度偵字第一三二０號偵查卷第三十四頁背面），復參上開
    扣案物品係自車輛內薛武易之坐墊下查扣等情，堪認被告所
    辯非虛，又台灣台中地方法院檢察署八十七年度偵字第一三
    二０號起訴書亦認定前開扣案物屬黃益豐所有而聲請台灣台
    中地方法院諭知沒收，有該起訴書附卷可參，此外本院復查
    無其他證據足認前揭扣案物品與被告有關，則前揭扣案物品
    自應於黃益豐違反肅清煙毒條例等案中諭知沒收，附此敘明
    。
據上論斷，應依刑事訴訟法第三百六十九條第一項前段、第三百
六十四條、第二百九十九條第一項後段，第三百七十二條，毒品
危害防制條例（八十七年五月二十日公布）第三十五條第三款、
第十條第一、二項、第十八條第一項前段、第二十條第二項前段
，刑法第十一條前段，判決如主文。
中    華    民    國    99    年    6     月    23    日
                  刑事第九庭審判長法  官   陳貽男
                                  法  官   楊炳禎
                                  法  官   周盈文
以上正本證明與原本無異。
如不服本判決，應於收受送達後十日內向本院提出上訴書狀，其
未敘述上訴之理由者並得於提起上訴後十日內向本院補提理由書
（均須按他造當事人之人數附繕本）「切勿逕送上級法院」。
                                  書記官   鄒賢英
中    華    民    國    99    年    6     月    25    日

司法院資訊處製作；財團法人民間司法改革基金會備份。
